【裁判字號】    97,交聲,1756
【裁判日期】    971226
【裁判案由】    交管條例聲異
【裁判全文】
臺灣板橋地方法院交通事件裁定        97年度交聲字第1756號
原處分機關  交通部公路總局臺北區監理所
異  議  人
即受處分人  蔡盛興業有限公司
代  表  人  乙○○
代  理  人  甲○○
上列異議人因違反道路交通管理處罰條例案件，對於交通部公路
總局臺北區監理所於民國97年6 月17日北監自裁字第裁40-ZBA08
1397號違反道路交通管理事件裁決書所為之裁決處分不服，聲明
異議，本院裁定如下：
    主  文
原處分撤銷。
蔡盛興業有限公司汽車所有人，汽車行駛於高速公路，行車速度
超過規定之最高速限，處罰鍰新臺幣仟元。
    理  由
一、按汽車行駛於高速公路、快速公路或設站管制之道路，不遵
    守使用限制、禁止、行車管制及管理事項之管制規則而有行
    車速度超過規定之最高速限或低於規定之最低速限行為者，
    處汽車駕駛人新臺幣（下同）3 千元以上6 千元以下罰鍰；
    汽車駕駛人之行為經以科學儀器取得證據資料證明其行為違
    規，當場不能或不宜攔截製單舉發者，得逕行舉發，且應記
    明車輛牌照號碼、車型等可資辨明之資料，以汽車所有人為
    被通知人製單舉發，道路交通管理處罰條例第33條第1 項第
    1 款及同條例第7 條之2 第1 項第7 款、第4 項分別定有明
    文。次按受舉發違反道路交通管理事件之受處罰人，認為受
    舉發之違規行為應歸責他人者，應於舉發違反道路交通管理
    事件通知單應到案日期前，檢附相關證據及應歸責人相關證
    明文件，向處罰機關告知應歸責人，處罰機關應即另行通知
    應歸責人到案依法處理。逾期未依規定辦理者，仍依本條例
    各該違反條款規定處罰，道路交通管理處罰條例第85條第1
    項亦有規定。故違規之汽車駕駛人為警當場攔停者，處罰機
    關固應對該汽車駕駛人為處罰，惟舉發機關倘非當場攔停，
    而係以科學儀器（如雷射測速儀）取得違規證據資料逕行舉
    發者，此際舉發機關僅得對汽車所有人掣單舉發，如經舉發
    之汽車所有人在舉發通知單上所載應到案日期前到案，並告
    知違規駕駛人姓名、身分證統一編號及住址者，處罰機關即
    應處罰該違規駕駛人，如被舉發之汽車所有人未於應到案日
    期前到案，或雖於應到案日期前到案，而未告知實際之違規
    駕駛人者，處罰機關仍應依道路交通管理處罰條例第85條第
    1 項規定，對車輛所有人為處罰。
二、原處分意旨略以：異議人即受處分人蔡盛興業有限公司所有
    之車牌號碼Z5-5789 號自用小客車（下稱本件汽車），於民
    國97年4 月27日14時37分許，行經國道一號高速公路南下83
    .9 公 里處時，有「速限100 公里，經雷達測定行速為113
    公里，超速13公里」之違規，經內政部警政署國道公路警察
    局第二警察隊楊梅分隊警員依採證照片對異議人開立舉發通
    知單逕行舉發。嗣異議人雖於應到案日期前到案，惟未告知
    實際之違規駕駛人，經原處分機關交通部公路總局臺北區監
    理所於97年6 月17日以北監自裁字第裁40-ZBA081397號裁決
    書裁決，依前開規定裁處異議人最低額罰鍰3 千元，並記違
    規點數一點。
三、異議意旨略以：當時本件汽車有老人在座，車內亦裝置電腦
    設定速度限制，異議人至違規地點實地勘察，83公里處係湖
    口交流道，而900 公尺處係路肩，何能照速？為何本件汽車
    和車牌號碼DX-5023 號車相隔一週竟同時同分同地點位置超
    速13公里？又舉發機關使用之雷射測速照相系統係於96年10
    月3 日檢驗合格，距舉發日期已有7 個月之久，可能有誤差
    之虞，爰聲明異議云云。
四、經查，異議人並不否認本件汽車於前開時點，曾行經國道一
    號高速公路南下路段之事實，另舉發地點道路限速為時速10
    0 公里，而本件汽車違規時行車時速為113 公里，超過規定
    之最高時速未滿20公里，則有採證照片1 張、內政部警政署
    國道公路警察局第二警察隊97年6 月10日公警二交字第0970
    271539號函文暨經濟部標準檢驗局96年10月3 日雷射測速儀
    檢定合格證書各1 份附卷可稽，已可認定異議人所有之本件
    汽車確有在高速公路超過規定之最高時速（即100 公里）之
    違規事實，並無誤認違規車號、警員操作錯誤或雷射測速儀
    未經檢驗等可能造成誤判車速之因素存在，本件汽車超速違
    規之事證已臻明確。至異議人雖以前揭理由置辯，惟查其所
    述當時本件汽車有老人在座，車內亦裝置電腦設定速度限制
    ，皆係異議人片面之詞，除未見舉證以實其說外，縱其所言
    為真，亦與本件汽車有無可能超速行駛無涉，否則豈非車內
    有老人或行車電腦者，警方均不得舉發該車輛具有超速違規
    ？又觀諸採證照片內容顯示，本件警方實係於違規地點前方
    87.2公尺處進行測速拍照，並非在國道一號高速公路南下83
    .9 公 里處當場為之，是異議人徒以83.9公里處係路肩，並
    提出照片3 張為證，進而質疑地理位置作假云云，顯有誤會
    ；再異議人所舉車牌號碼DX-0523 號在一週內同經舉發超速
    13公里，除同未見其舉證佐證前開車輛與本件汽車間有何關
    聯外，縱所指情事為真，兩件違規事實在邏輯上亦非不能相
    互併存者；末查前揭雷射測速儀檢定合格證書已明確記載本
    次檢定有效期限至97年10月31日之情，足資擔保該雷射測速
    儀於97年4 月27日舉發當時之正確性，異議人仍空言辯稱該
    儀器測定結果可能存有誤差云云，自無可採，故前揭異議理
    由經核皆難認原處分有何不當或違法之處。
五、綜上所述，本件異議人所有之本件汽車確有行駛於高速公路
    ，行車速度超過規定之最高速限之違規行為，洵堪認定。而
    本件異議人於受舉發違規後，未於應到案日期前向原處分機
    關告知實際違規之駕駛人，故原處分機關依道路交通管理處
    罰條例第33條第1 項第1 款、第63條第1 項第1 款等規定，
    以異議人為裁罰對象裁處罰鍰3 千元，並記違規點數一點，
    固非無見，然道路交通管理處罰條例第63條關於違規記點之
    處罰對象為「汽車駕駛人」，且違規記點達一定數量，依情
    況應分別為吊扣或吊銷「汽車駕駛人」駕駛執照之行政處分
    ，雖汽車駕駛人與所有人有時會合而為一，然本件異議人為
    法人，且為本件汽車之所有人，異議人本身自無可能為實際
    汽車駕駛人，僅因其未於規定時間內向處罰機關申報實際駕
    駛人，致原處分機關以汽車所有人即異議人作為處罰對象，
    異議人本身既無駕駛執照可供吊扣或吊銷，故無違規記點處
    分之實益，復與前揭法條規定以汽車駕駛人作為記點處罰之
    對象不符，是原處分對於異議人裁決併記違規點數一點之部
    分，尚有未當，原處分未斟酌及此，自有未洽，本件異議人
    聲明異議否認違規行為，固無理由，惟原處分既有前揭可議
    之處，自應由本院將原處分予以撤銷，並爰依首揭道路交通
    管理處罰條例等規定，自為裁定如主文第2 項所示。
據上論斷，應依道路交通管理處罰條例第87條第2 項，道路交通
案件處理辦法第20條前段，裁定如主文。
中    華    民    國    97    年    12    月    26    日
                  交通法庭  法  官  張 兆 光
上列正本證明與原本無異。
如不服本裁定，應於裁定送達後五日內敘明抗告理由，向本院提
出抗告狀。
                            書記官  曹 秋 冬
中    華    民    國    97    年    12    月    26    日


司法院資訊處製作；財團法人民間司法改革基金會備份。
